臺灣士林地方法院刑事判決　　　　　　　94年度易字第128 號
公　訴　人　臺灣士林地方法院檢察署檢察官
被　　　告　丙○○
上列被告因竊盜案件，經檢察官提起公訴（93年度偵字第10857
號），本院判決如下：
    主  文
丙○○竊盜，累犯，處有期徒刑陸月，如易科罰金以參佰元折算
壹日。
    事  實
一、丙○○：
  (一)於民國83年間，因犯搶奪罪，經本院於83年12月15日，以83
    年度訴字第1335號判處有期徒刑4 月，緩刑3 年，於84年1
    月24日確定。嗣該緩刑經撤銷後入監服刑，刑期起算日期為
    86年2 月24日，指揮書執畢日期為86年6 月23日。
  (二)繼於84年間，因犯竊盜罪，經本院於84年6 月13日，以84年
    度易字第1320號判決有期徒刑5 月，於84年8 月1 日確定，
    於84年10月24日執行完畢。
  (三)復於85年間，因犯竊盜罪，經本院於85年4 月29日，以85年
    度易字第411 號判處有期徒刑6 月，於85年6 月18日確定，
    於85年9 月14日縮刑期滿執行完畢。
  (四)又於85年間，因犯竊盜罪，經本院於86年1 月16日，以85年
    度易字第3578號判決有期徒刑1 年，於86年3 月20日確定，
    於87年3 月29日縮刑期滿執行完畢。
  (五)另於88年間，因犯竊盜罪，經本院於89年3 月7 日，以88年
    度易字第1500號判處有期徒刑1 年，於89年4 月7 日確定，
    於90年5 月18日執行完畢（構成累犯）。
二、丙○○有上開犯罪科刑執行紀錄，仍不知悔改，復意圖為自
    己不法之所有，於93年12月6 日下午2 時20分許，在臺北縣
    淡水鎮○○街32號真理大學操場旁，乘該校學生甲○○在操
    場上練習壘球，將其私人物品裝置於未上鎖之球具裝備袋內
    ，置於操場邊之平臺上，而無法注意之際，丙○○即以自己
    之外套蓋住上揭裝備袋，再徒手伸入外套下方，竊取甲○○
    所有、置於裝備袋內之皮夾1 個（內有機車行車執照、駕駛
    執照、郵局提款卡、現金新臺幣〔下同〕300 元）及行動電
    話1 具，得手後，猶佯裝無異而緩步離開。適因甲○○之隊
    友乙○○於練球時面對該置物平臺，目擊丙○○上開竊盜過
    程，遂提醒練球隊友，經眾人清點財物後，甲○○始發覺失
    竊情事，甲○○、乙○○及其他隊友旋即上前追趕，在該校
    管理大樓前，見丙○○仍將外套掛在手上，內置有甲○○失
    竊之皮夾，並於眾人將丙○○送往教官室途中，因丙○○伸
    手入外套內取物，不慎將所竊得之行動電話掉落於地，始悉
    上情，嗣經甲○○報警處理。
三、案經甲○○訴由臺北縣政府警察局淡水分局報請臺灣士林地
    方法院檢察署檢察官偵查起訴。
    理  由
一、訊據被告丙○○矢口否認涉有右揭竊盜犯行，辯稱：伊本來
    在操場上跑步，是2 名女生從伊旁邊跑過後，將皮夾、行動
    電話丟在地上，伊才將之拾起，撿起東西之後，過了4 分鐘
    左右，被害人等人就追過來，說他們的皮夾被偷走，要伊去
    教官室，說要找教官處理，但教官也不知道要怎麼處理，所
    以才叫警員來，因為被害人的東西是在操場上掉的，伊人卻
    是在教學大樓那邊被發現，並不是伊偷的，只是撿到東西云
    云。惟查：
  (一)前述被告竊盜之過程，業據目擊證人乙○○、證人即告訴人
    甲○○迭於檢察官偵查及本院審理時結證歷歷。按刑事訴訟
    法關於訊問證人採具結制度，其用意在擔保證言之真實性及
    憑信性，其作用在提高證人之責任心及警戒心，使為誠實之
    陳述，本件目擊證人乙○○、告訴人甲○○均以證人身分具
    結作證，彼等與被告素昧平生，並無怨隙，應無設詞誣陷被
    告之必要，且在負擔偽證重罪處罰之心理壓力下，訊之證人
    乙○○結證以：「當天我們下午1 點在學校操場練壘球，練
    了一下子，我就看到被告，因為我們練球是對著我們放裝備
    、袋子的地方，被告原本站在遠遠的地方，後來他就跑到我
    們放東西的地方，我們壘球袋子、個人物件等都是放在平臺
    上，被告人先靠在平臺上，然後用他的外套蓋在甲○○的裝
    備袋上，我看到他手伸進外套下面去拿東西，拿完之後，就
    用外套蓋著所拿的東西，一起拿走。我們就跟所有的隊員說
    ，被告是否是在偷東西，大家就回去平臺那邊檢查自己的物
    品，甲○○就發現他的皮夾及手機不見，我們就全部都去追
    他，當時被告是往我們學校管理大樓的方向走，我們在管理
    大樓下追到被告，追到之後，我們就問他是否有偷東西，被
    告否認他有偷東西，我們就搜他，我把他外套拿開，就發現
    甲○○的皮夾在被告手上，用外套蓋著。手機是後來我們跟
    他講，他否認偷東西，我們就帶他去教官室，經過我們原本
    放東西的平臺，甲○○發現他手機從被告外套掉出來，我們
    就把他帶去教官室報警。」等語綦詳，質以證人甲○○結證
    稱：伊沒有看到被告偷竊，是乙○○看到的，當時伊是背對
    著裝備袋，乙○○說他看到可疑人士，要大家回去檢查自己
    的東西，伊檢查時就發現皮夾不見了，皮夾本來是放在壘球
    裝備袋裡面，裝備袋是拉鍊式的，沒有上鎖，當時拉鍊也沒
    有拉上，皮夾裡面有現金三百元、提款卡、行照、駕照（本
    院按，證人甲○○雖證稱其國民
    檢視贓物照片結果，國民
    證據足資認定），發現東西不見之後，因為當時有練球的同
    學、壘球隊的經理及被告出現在裝備袋那邊，所以渠等才去
    追被告，在管理大樓前面發現他，被告說沒有偷東西，但有
    同學看到被告手連外套握著皮夾，同學才把外套打開，看到
    皮夾在被告的手上；伊一開始還不知道行動電話不見，是後
    來要把被告送去教官室時，被告把外套掛在手上，有伸手去
    外套裡面，那時伊就有注意，怕他拿什麼東西出來，走沒有
    幾步，伊之行動電話就從被告的外套掉出來；要去追被告的
    過程中，並沒有看到被告從地上撿東西等情屬實，彼等所述
    始終如一，互核相符，證人二人前揭證言均堪採信，此外，
    並有證人甲○○出具之贓物認領保管單、贓物照片各1 紙附
    卷可稽，準此，被告竊取證人甲○○所有之財物之際，既經
    證人乙○○全程目睹，且被告甫得手後，緩步離開現場時，
    旋經證人等人上前追趕，並當場自被告身上起出所竊物品，
    是以被告確有竊盜之行為，至為灼然，其所辯皮夾及行動電
    話均係撿到云云，委不可採。
  (二)至證人甲○○曾證稱：當時覺得被告精神狀態怪怪的乙節，
    故本院於審判時，曾為被告之利益詢以是否依職權進行精神
    鑑定，以明其行為時之精神狀態是否有異常之處，被告已明
    白答稱不願意，另佐以被告自承：其之前於18歲及20歲時有
    精神分裂症，都有就醫，現在已經好了，而且伊沒有身心障
    礙殘障手冊等語在卷，觀之證人乙○○亦證述：那時覺得被
    告精神狀況還好，他還否認有偷竊，說東西是撿到的，後來
    到教官室之後，被告就一直重複講一樣的話等情，再參酌被
    告於行為時，猶知以外套遮掩，得手後隨即離開現場，經查
    獲時，尚知避重就輕否認犯行，並自承知悉偷竊是犯法行為
    各節，可見被告於行為時之精神狀態並未達精神耗弱或心神
    喪失之程度，故本件並無進行精神鑑定之必要。
  (三)綜上所述，本件事證明確，被告所辯係卸責之詞不足採信，
    其竊盜犯行洵堪認定，應依法論科。
二、核被告所為，係犯刑法第320 條第1 項之竊盜罪。查被告有
    事實欄所載之犯罪科刑執行紀錄，此有臺灣高等法院被告全
    國前案紀錄表在卷足憑，其受有期徒刑之執行完畢後，5 年
    以內再犯本件有期徒刑以上之罪，係屬累犯，應依刑法第47
    條之規定加重其刑。爰審酌被告有事實欄所示之前科紀錄，
    素行不佳、雖曾受有期徒刑之執行完畢，仍不知深切反省，
    顯見其自制力薄弱、年輕力壯，不思循正途解決經濟問題，
    竟欲不勞而獲、竊得財物之價值非鉅、犯罪後飾詞否認，不
    知悔悟，實屬非是、檢察官雖具體求刑有期徒刑2 年6 月，
    惟因竊盜罪之法定刑度為5 年以下有期徒刑、拘役或500 元
    （銀元）以下罰金，認判處有期徒刑6 月，若易科罰金，需
    繳納16萬2 千元，以一般小康之家而言，金額非少，若無力
    繳納，則須入監服刑，非僅被告個人喪失自由，其家庭亦付
    出經濟上及情感上之代價，並審酌其生活狀況、智識程度等
    一切情狀，認量處如主文所示之刑，並諭知易科罰金之折算
    標準，已足達懲儆之目的，並深切期待被告經此偵、審教訓
    ，能徹底悔悟，始不枉費本院量刑時斟酌再三之苦心。末按
    竊盜犯贓物犯保安處分條例第2 條第4 項規定，應執行之刑
    未達1 年以上者，不適用本條例，本院科刑時已審酌被告上
    揭各項情狀，認就本案犯行判處有期徒刑6 月即屬適當，自
    不適用竊盜犯贓物犯保安處分條例相關規定，是公訴人請依
    該條例併予諭知應於刑之執行前令入勞動場所強制工作，即
    屬無據，附此敘明。
據上論斷，應依刑事訴訟法第299 條第1 項前段，刑法第320 條
第1 項、第47條、第41條第1 項，罰金罰鍰提高標準條例第1 條
前段、第2 條，判決如主文。
本案經檢察官薛嘉珩到庭執行職務。
中　　華　　民　　國　　94　　年　　4 　　月　　27　　日
                  刑事第六庭審判長法  官  李  育  仁
        　　                      法  官  許  辰  舟
                                  法  官  黃  潔  茹
以上正本證明與原本無異。
如不服本判決，應於判決送達後10日內，向本院提出上訴狀。
                                  書記官  柳  瑞  宗
中　　華　　民　　國　　94　　年　　5 　　月　　2 　　日
附錄本案論罪科刑法條：刑法第320 條第1 項
意圖為自己或第3 人不法之所有，而竊取他人之動產者，為竊盜
罪，處五年以下有期徒刑、拘役或五百元以下罰金。
